【裁判字號】    99,交聲,159
【裁判日期】    990519
【裁判案由】    違反道路交通管理處罰條例聲明異議
【裁判全文】
臺灣基隆地方法院交通事件裁定        99年度交聲字第159號
原處分機關
即移送機關    交通部公路總局臺北區監理所基隆監理站
異  議  人
即受處分人  乙○○
上列受處分人即異議人因違反道路交通管理處罰條例案件，對於
交通部公路總局臺北區監理所基隆監理站中華民國99年4 月22日
所為之處分（原處分案號：基監字第裁42-RA0000000-0號），聲
明異議，本院裁定如下：
    主  文
原處分撤銷。
乙○○不罰。
    理  由
一、原處分意旨略以：異議人即受處分人所有之CP-8509 號自用
    小客車（下稱系爭車輛），其牌照經塗抹污損而不能辨認其
    牌號，為警於99年2 月28日下午4 時28分，以科學儀器照相
    採證而後製單舉發，核無不合，爰依道路交通管理處罰條例
    第13條第1 款規定，裁處異議人罰鍰新臺幣（下同）3,000
    元並責令申請換領牌照等語。
二、異議意旨則略以：員警以科學儀器拍攝所得之舉發照片，其
    中所示車輛「牌號」固因陽光折射或取景（攝影）角度以致
    未臻清晰，惟此實非異議人「塗抹污損牌照」之所致，尤以
    異議人亦俱無所稱「塗抹污損牌照」之行止，為此，異議人
    對旨揭裁罰自難甘服，爰於法定期間提出異議，求為撤銷原
    處分等語。
三、按「汽車行駛有下列情形之一者，處汽車所有人新臺幣二千
    四百元以上四千八百元以下罰鍰，並責令申請換領牌照或改
    正：一…塗抹污損牌照，…，使不能辨認其牌號。」道路交
    通管理處罰條例第13條第1 款定有明文。
四、經查：員警於99年2 月28日下午4 時28分，以科學儀器針對
    系爭車輛拍攝所得之舉發照片2 張，其中，編號照片所示
    號牌固狀似曾遭「塗抹污損」而已完全無法辨識，惟編號
    照片所示號牌則猶可判讀（CP-8509 號）而顯尚未至不能辨
    識之程度。此首有上揭舉發照片2 張存卷為憑。是倘異議人
    確曾「塗抹污損牌照」，則何以「拍攝地點完全相同」且「
    拍攝時差僅止數秒」之上揭舉發照片2 張，其間所示內容竟
    有上開明顯歧異（即「編號照片所示號牌顯然完全無法辨
    識」，而「編號照片所示號牌則顯尚足可據以判讀」）？
    據此，原處分機關所憑以認定「異議人『塗抹污損』車輛號
    牌」之積極事證究何所在？本院首已不得而知！其次，本院
    為究明上揭舉發照片所示內容顯然歧異之緣由，固曾職權傳
    喚證人甲○○即舉發員警到庭說明，惟細繹證人甲○○結稱
    ：「（問：本件是否係你舉發？可否解釋為何採證照片2 張
    所示的號牌竟有明顯不同？上方照片號牌完全不能辨識，下
    方號牌則猶可辨識，下方是否有利用任何科學技術使照片所
    示車輛之號牌可以顯現？）這確實是我舉發無誤。至於下方
    採證照片，我們並沒有用任何科學技術來使號牌更為清晰，
    我的意思是，當時舉發照片拍到的內容，就如這2 張舉發照
    片所示，至於上方照片的號牌完全不能辨識，而下方照片的
    號牌卻依稀可辨，原因可能是角度的關係」等語（本院訊問
    筆錄第2 頁），核亦顯見異議人辯稱「伊車輛牌號係因陽光
    折射或取景（攝影）角度以致未臻清晰」等情詞，要非虛設
    杜撰而屬語出有本。更何況，編號照片所示號牌既尚足可
    據以判讀，則就令其牌照果有污損，衡其情節亦尚未至「不
    能辨識其牌號」之程度，對照證人甲○○到庭結稱：「異議
    人車輛號牌確實未至不能辨識的程度」等語（本院訊問筆錄
    第2 頁）益明！是原處分機關徒憑本件「舉發單」及「舉發
    單位之函覆公文」，旋貿然為首開違規事實之認定及裁罰，
    自係顯屬無據。
五、綜上，本案不特尚無積極證據足認異議人確曾「塗抹污損牌
    照，使不能辨認其牌號」；原處分機關徒憑上開「無從證明
    」旨揭違規情節之舉發單及基隆市警察局第二分局函文而為
    裁處，核其裁罰亦顯然違法；兼以本院在踐行完畢調查證據
    之程序以後，復尚無由形成「異議人確有該當於道路交通管
    理處罰條例所列各該處罰構成要件事實」之確信，按諸首揭
    說明，自應逕為對異議人有利之推認，爰依法撤銷原處分，
    並另為異議人不罰之諭知。
六、據上論斷，應依道路交通案件處理辦法第20條前段，裁定如
    主文。
中    華    民    國    99    年    5     月    19    日
                  交通法庭法  官    王慧惠
以上正本證明與原本無異。
對於本件裁定如有不服，應於收受送達後5 日內，向本院提出抗
告書狀，敘述抗告之理由，抗告於臺灣高等法院。
中    華    民    國    99    年    5     月    19    日
                          書記官    王一芳

司法院資訊處製作；財團法人民間司法改革基金會備份。
